臺灣桃園地方法院民事簡易判決　　　　110年度桃簡字第717號
　
原　　　告　翁女喬　
被　　　告　新家坡No.7玉山官邸管理委員會

法定代理人　陳國華　
訴訟代理人　李玉燦　
　
上列當事人間債務人異議之訴事件，本院於民國110 年11月11日
言詞辯論終結，判決如下：
    主    文
原告之訴駁回。
訴訟費用由原告負擔。
    事實及理由
一、原告主張：被告持鈞院105 年度訴字第1008號、臺灣高等法
    院106 年度上易字第189 號確定判決為執行名義（下稱系爭
    執行名義），聲請對原告為強制執行，命原告按第1008號判
    決附件所示材料及施工規範，更換其所有門牌號碼桃園市○
    ○區○○○街000 巷0 號房屋（下稱系爭房屋）之屋瓦（下
    稱系爭工程），鈞院民事執行處以107 年度司執字第00000
    號受理，因原告未自動履行，乃定於民國108 年11月6 日命
    被告依其於民國108 年8 月1 日陳報之工作計畫書（見司執
    卷第201-211 、219-221 頁）代履行系爭工程（見司執卷第
    244-247 頁），並命建築師監督施工，並於108 年12月3 日
    執行完畢（見司執卷第263-266 、280 頁）後，依強制執行
    法第29條第1 項規定聲請確定執行費用額，經本院以109 年
    度司執聲字第5 號裁定原告應負擔之執行費用額確定為新臺
    幣（下同）81萬0,750 元，嗣原告提起抗告後，經臺灣高等
    法院109 年度抗字第1288號裁定變更原告應負擔之執行費用
    額確定為48萬5,768 元，惟原告應支付之費用應為185,007
    元（如附表所示）。為此，爰依強制執行法第14條之規定提
    起本件訴訟等語。並聲明：
  ㈠確認被告對原告就109 年度司執聲字第5 號裁定所示之債權
    於超過185,007 元本息部分不存在。
  ㈡先位聲明：被告就109 年度抗字第1288號金額裁定之強制執
    行程序應予撤銷。
  ㈢備位聲明：被告就109 年度抗字第1288號裁定之金額於超過
    185,007 元部分，不得強制執行。
二、被告則以：
    原告於前開執行程序中從未表達要自行施工，所以被告當然
    也沒有反對原告自行施工的意思，當時是因為原告不依執行
    名義所載的內容施工，所以被告才聲請強制執行，在強制執
    行期間，我們也多次表達要原告施工，但原告都不施工，所
    以執行法院才會發函裁定命第三人代施工，所有的報價單，
    在執行法院通通有給原告，並在108 年10月7 日發出執行命
    令，這份函文的第五點：「務必於當日準備如108 年8 月1
    日陳報之屋瓦工程計劃書內載明施工所需之人力、機具、包
    裝材料及準備儲存債務人物品之場所等，事先陳報本院，如
    未備妥前開準備事項，本院即停止執行。」，在工作計劃書
    中所提就是第三人吉泰企業社的報價單、所以這裡就是要我
    們原來找的吉泰企業社來施工等語。並聲明：原告之訴駁回
    。
三、得心證之理由：
  ㈠按確認法律關係之訴，非原告有即受確認判決之法律上利益
    者，不得提起之，民事訴訟法第247 條第1 項定有明文。又
    確認之訴非原告有即受確認判決之法律上利益者，不得提起
    ，所謂即受確認判決之法律上利益，係指法律關係之存否不
    明確，原告主觀上認其在法律上之地位有不安之狀態存在，
    且此種不安之狀態，能以確認判決將之除去者而言，若縱經
    法院判決確認，亦不能除去其不安之狀態者，即難認有受確
    認判決之法律上利益（最高法院52年台上字第1240號判決要
    旨可資參照）。次按依執行名義，債務人應為一定行為而不
    為者，執行法院得以債務人之費用，命第三人代為履行；前
    項費用，由執行法院酌定數額，命債務人預行支付或命債權
    人代為預納，必要時，並得命鑑定人鑑定其數額，強制執行
    法第127 條定有明文。又債權人因強制執行而支出之費用，
    得求償於債務人者，得準用民事訴訟法第91條之規定，向執
    行法院聲請確定其數額；而強制執行之費用，以必要部分為
    限，由債務人負擔，並應與強制執行之債權同時收取。前項
    費用，執行法院得命債權人代為預納，此觀強制執行法第29
    條第1 項、第28條第1 項、第2 項規定自明。
  ㈡經查，本件原告提起此部分確認法律關係之訴，無非係欲就
    本院執行程序中執行法院命第三人代為履行之費用有所主張
    ，惟該執行費用之數額已經本院109 年度司執聲字第5 號裁
    定執行費用為81萬750 元，原告異議後經本院以109 年度執
    事聲字第61號裁定駁回其異議，原告仍不服提起抗告，經臺
    灣高等法院以109 年度抗字第1288號變更原告應負擔之執行
    費用額為48萬5,768 元確定，有本院依職權調閱之上開案件
    卷宗可稽，是以，原告若認有再審事由，且符合再審要件，
    則應依法定程式提起再審之訴以為救濟，即本件原告所認其
    法律上之地位不安之狀態，無從因本件確認判決予以除去，
    揆諸前揭說明，原告此部份確認之訴，難認有受確認判決之
    法律上利益存在。
  ㈢次按執行名義無確定判決同一之效力者，於執行名義成立前
    ，如有債權不成立或消滅或妨礙債權人請求之事由發生，債
    務人亦得於強制執行程序終結前提起異議之訴，強制執行法
    第14條第2 項固定有明文，惟該項之修正意旨，在於無實體
    上確定力之執行名義，因未經實體上權利存否之審查，債務
    人實無抗辯之機會，乃就此項執行名義成立前，所存實體上
    權利義務存否之爭執，許由債務人提起異議之訴，以謀救濟
    。即債務人就實體上權利義務之存否，在強制執行程序終結
    前，尚得提起異議之訴。倘未於該強制執行程序終結前加以
    爭執，依該執行名義所為之強制執行程序始成為終局之執行
    ，以求程序之安定。準此，得依此項規定提起異議之訴者，
    應限於依非訟事件程序審查而許可對之強制執行之債務人，
    如准許拍賣抵押物、准許本票強制執行等可為終局執行名義
    之裁定所載之債務人，始足當之。次依強制執行法第4 條第
    1 項第2 款之規定，假扣押、假處分、假執行之裁判及其他
    依民事訴訟法得為強執行之裁判，得為執行名義。同法第29
    條復規定，債權人因強制執行而支出之費用，得求償於債務
    人者，得準用民事訴訟法第91條之規定，向執行法院聲請確
    定其數額；前項費用及其他為債權人共同利益而支出之費用
    ，得求償於債務人者，得就強制執行之財產先受清償。查本
    件被告對原告聲請之本院110 年度司執字第26604 號強制執
    行事件，聲請執行該執行費用，而該執行費用之數額已經本
    院109 年度司執聲字第5 號裁定執行費用為81萬750 元，原
    告異議後遭駁回，原告仍不服提起抗告，經臺灣高等法院10
    9 年度抗字第1288號裁定變更原告應負擔之執行費用額確定
    為48萬5,768 元，而於110 年2 月4 日確定等情，有上開裁
    定暨確定證明書各1 件在卷可查。依照上開說明，該確定執
    行費用額裁定，即屬得為執行名義之確定裁定，顯非依非訟
    事件程序審查而許可強制執行之裁定甚明。故本件原告依強
    制執行法第14條第2 項提起債務人異議之訴，於法已有不合
    。
  ㈣再者，強制執行法第14條第1 項所規定之債務人異議之訴，
    乃指債務人請求確定執行名義上之實體請求權與債權人現在
    之實體上之權利狀態不符，以判決排除執行名義之執行力為
    目的之訴訟規定。亦即，債務人異議之訴須主張執行名義成
    立後，有消滅或妨礙債權人請求之事由發生，始得為之。所
    謂有消滅債權人請求之事由，係指足以使執行名義之請求權
    及執行力消滅之原因事實而言。又債務人所主張消滅或妨害
    債權人請求之事由，須係發生在執行名義成立之後者始得為
    之。若主張之事由在執行名義成立之前即已存在，則為執行
    名義之裁判，縱有未當，亦非異議之訴所能救濟，亦即如係
    以裁判為執行名義時，其為異議原因之事實發生在前訴訟言
    詞辯論終結前者，縱該為執行名義之裁判有何不當，即與異
    議之訴之要件不符，即不得提起。查前述確定裁定業已認定
    本件原告應負擔之執行費用額，確定為48萬5,768 元，此觀
    之該裁定所載即明。本件原告固主張上開各項費用，其中執
    行裁判費有誤算，或其他不應列為執行費用，亦不應由原告
    負擔等，然原告此部分主張，均係上開確定裁定成立之前所
    存在之事由，而非屬確定裁定成立後之消滅或妨礙債權人請
    求之事由，縱該作為執行名義之確定裁定有何不當，亦非異
    議之訴所能救濟。
四、綜上所述，原告依強制執行法第14條之規定，請求㈠確認被
    告對原告就109 年度司執聲字第5 號裁定所示之債權於超過
    185,007 元本息部分不存在。㈡先位聲明：被告就109 年度
    抗字第1288號金額裁定之強制執行程序應予撤銷。㈢備位聲
    明：被告就109 年度抗字第1288號裁定之金額於超過185,00
    7 元部分，不得強制執行，均無理由，應予駁回。
五、本件事證已臻明確，兩造其餘主張、陳述及所提之證據，經
    審酌均與判決結果不生影響，爰不一一論列，附此敘明。
六、訴訟費用負擔之依據：民事訴訟法第78條。
　
中    華    民    國   110    年    11    月    30    日
                  桃園簡易庭  法  官  汪智陽
以上正本證明與原本無異。
如不服本判決，應於送達後20日內，向本院提出上訴狀並表明上
訴理由，如於本判決宣示後送達前提起上訴者，應於判決送達後
20日內補提上訴理由書（須附繕本）。
如委任律師提起上訴者，應一併繳納上訴審裁判費。
中    華    民    國   110    年    11    月    30    日
                              書記官  陳家蓁
 附表：
┌────────┬──────┬──────┬───────┐
│項目            │原告計算金額│高院計算金額│差異理由      │
├────────┼──────┼──────┼───────┤
│防水毯費用部分  │16,184元    │16,184元    │              │
├────────┼──────┼──────┼───────┤
│拆除舊瓦工資部分│20,292元    │30,438元    │多計1天工     │
├────────┼──────┼──────┼───────┤
│鋪設新瓦工資部分│34,800元    │57,600元    │多計1天技術工 │
│                │            │            │及將雜工以技術│
│                │            │            │工計算        │
├────────┼──────┼──────┼───────┤
│屋瓦材料部分    │34,448元    │123,786元   │原計價未扣除屋│
│                │            │            │瓦拆除及鋪設等│
│                │            │            │工資，屋瓦工資│
│                │            │            │重複計算      │
├────────┼──────┼──────┼───────┤
│屋瓦工程營業稅  │5,286 元    │11,400元    │基數變動      │
├────────┼──────┼──────┼───────┤
│鷹架工資營業稅  │60,689元    │136,750元   │工資計算兩次  │
├────────┼──────┼──────┼───────┤
│吊車費用營業稅  │5,901 元    │5,901 元    │              │
├────────┼──────┼──────┼───────┤
│廢棄物清運營業稅│6,607 元    │9,909 元    │多計1台車     │
├────────┼──────┼──────┼───────┤
│現場履勘費用    │0元         │10,000元    │非執行必要費用│
├────────┼──────┼──────┼───────┤
│監工費用        │0元         │83,000元    │非執行必要費用│
├────────┼──────┼──────┼───────┤
│員警出勤費用    │800元       │800 元      │              │
├────────┼──────┼──────┼───────┤
│總計            │185,007元   │485,768元   │              │
└────────┴──────┴──────┴───────┘